臺灣板橋地方法院民事判決　　　　　　　94年度訴字第1380號
原　　　告　乙○○
訴訟代理人　盧國勳律師
複?代理人?蕭銘毅律師
被　　　告　甲○○
　　　　　　　　　　　　樓
訴訟代理人　林廷隆律師
上列當事人間請求侵權行為損害賠償事件，經刑事庭移送前來（
刑事案件案號：94年度簡上字第203號、附帶民事訴訟案號：94
年度附民字第84號），本院於中華民國94年11月16日言詞辯論終
結，判決如下：
    主文
被告應給付原告新臺幣拾伍萬元及自民國九十四年五月九日起至
清償日止按年息百分之五計算之利息。
原告其餘之訴駁回。
訴訟費用由被告負擔百分之五，餘由原告負擔。
本判決第一項得假執行，但被告如以新台幣拾伍萬元為原告預供
擔保，得免為假執行。
原告其餘假執行之聲請駁回。
    事實及理由
一、按訴狀送達後，原告不得將原訴變更或追加他訴，但有下列
    各款情形之一者，不在此限：三、擴張或減縮應受判決事項
    之聲明者，民事訴訟法第255 條第1 項第3 款定有明文。原
    告於本院94年度簡上字第203 號妨害家庭刑事案件中對被告
    提出本件刑事附帶民事訴訟，請求被告給付原告新臺幣（下
    同）3,00萬元及自起訴狀繕本送達翌日起至清償日止按年息
    百分之五計算之利息。本件刑事附帶民事訴訟嗣經移送本院
    民事庭，原告於本院民國94年11月16日言詞辯論期日變更聲
    明，請求被告給付原告290 萬元及自起訴狀繕本送達翌日起
    至清償日止之法定遲延利息，核屬減縮應受判決事項之聲明
    ，應予准許，先予敘明。
二、原告主張：阮美梅係原告之妻，為有配偶之人。被告與阮美
    梅於91年間同任職於越南東家餐廳，被告明知阮美梅係有配
    偶之人，竟基於與有配偶之人相姦之概括犯意，自91年11月
    間起，在臺北縣永和市○○路○ 段60巷8 號3 樓等地，連續
    與阮美梅相姦多次，並於92年8 月31日產下一子。嗣因阮美
    梅持吳銅坤婦產科診所於92年11月17日出具之出生證明至臺
    北縣三重市戶政事務所申報戶口時，漏未填寫丈夫姓名，經
    臺北縣三重市戶政事務所通知原告，原告始悉上情。被告上
    開所為，已侵害原告基於配偶關係之身分法益，並造成原告
    精神上之痛苦，惟迄今被告僅賠償原告10萬元，爰依民法第
    184 條第1 項、第195 條第1 項、第3 項之規定，請求被告
    賠償原告290 萬元及自起訴狀繕本送達翌日至清償日止，按
    年息百分之五計算之利息，並為以供擔保為條件之假執行宣
    告。
三、被告抗辯：對於其與阮美梅通姦之事實不爭執，惟被告先前
    本開設簡單之海產店，因經營不善且負債累累而停業。嗣被
    告陸續受僱於多家餐廳擔任廚師之工作，惟收入不穩定，迄
    今仍無法償還以前經營海產店所負之債務。又94年8 月12日
    被告於行走時遭騎樓之鐵欄杆絆倒，致左腳脛股骨折，左手
    挫傷，目前左腳仍以石膏固定，致無法擔任廚師工作，現失
    業中並無收入，生活費尚須向弟弟借貸度日。是依兩造之社
    會、身份地位與經濟收入，原告請求被告賠償之金額顯屬過
    高，爰請求酌減賠償金額，並聲明：駁回原告之訴；如受不
    利判決，願供擔保請准宣告免為假執行。
四、原告主張其與阮美梅本係夫妻，被告明知阮美梅為有配偶之
    人，竟基於與有配偶之人相姦之概括犯意，於前開時地與阮
    美梅連續相姦多次，兩人復於92年11月17日產下一子等侵權
    行為之事實，業據原告提出吳銅坤婦產科診所92年11月17日
    出生證明1 紙為證，且為被告所不爭執，復經阮美梅於刑事
    偵查中自白（見臺灣板橋地方法院檢察署93年度偵緝字第
    1767號卷第15頁、第20頁）。又被告與阮美梅所犯相姦、通
    姦罪之刑事案件部分，亦經本院刑事庭於94年2 月25日以94
    年度簡字第810 號均判處有期徒刑3 月，嗣經被告與阮美梅
    撤回上訴確定，原告主張之事實自堪信為真正。
五、按因故意或過失，不法侵害他人之權利者，負損害賠償責任
    ，故意以背於善良風俗之風法，加損害於他人者亦同。又不
    法侵害他人之身體、健康、名譽、自由、信用、隱私、貞操
    ，或不法侵害其他人格法益而情節重大者，被害人雖非財產
    上之損害，亦得請求賠償相當之金額，此規定，於不法侵害
    他人基於父、母、子、女或配偶關係之身法益而情節重大者
    ，準用之，民法第184 條第1 項、第195 條第1 項、第3 項
    分別定有明文。本件被告明知阮美梅係有配偶之人，竟仍與
    阮美梅人為相姦之行為，侵害原告基於配偶關係之身分法益
    ，破壞原告婚姻共同生活之圓滿安全及幸福，情節重大，原
    告依上開規定請求被告賠償非財產上之損害，並無不合。茲
    審酌原告自陳最高學歷國中畢業，目前從事攤販業，月入約
    15,000元，另需奉養父母、智障之大姊及患有自閉症之弟弟
    ；被告則係高中肄業，名下有2 輛汽車（有被告提出之財政
    部臺灣省北區國稅局財產歸屬資料清單1 紙可憑），目前失
    業中，並兼衡被告侵害之程度等一切情狀，認原告請求被告
    賠償非財產上之損害，以25萬元為適當，應予准許；逾此金
    額之請求，則屬過高，應予駁回。又被告前已賠償原告10萬
    元，為兩造所不爭，應將此部分自原告請求之金額中扣除，
    是原告本件所得請求賠償之金額為15萬元。
六、從而，原告依據侵權行為之法律關係，請求被告賠償15萬元
    及自起訴狀繕本送達翌日即自94年5 月9 日起至清償日止，
    按年息百分之5 計算之利息，為有理由，應予准許；逾此部
    分之請求，則屬無據，應予駁回。兩造均陳明願供擔保，請
    求為假執行或免為假執行之宣告，經核原告勝訴部分所命給
    付之金額未逾50萬元，本院爰依民事訴訟法第389 條第1 項
    第5 款之規定依職權宣告假執行，而被告陳明願供擔保請准
    免為假執行之宣告，亦核無不合，爰酌定相當擔保金額准許
    之。至原告敗訴部分，其假執行之聲請已失所附麗，應併予
    駁回。
七、另原告於刑事附帶民事起訴狀事實及理由欄內雖載列欲同時
    請求判決離婚等語，惟其訴之聲明僅陳明慰撫金之請求，並
    未包含請求准予離婚之聲明，況離婚之訴屬人事訴訟程序，
    亦非本件刑事附帶民事訴訟所得審究之範圍，是關於離婚部
    分，應由原告另向本院家事法庭起訴以資解決，附此敘明。
八、結論：本件原告之訴為一部有理由，一部無理由，依民事訴
    訟法第79條、第389 條第1 項第5 款、第392 條第2 項，判
    決如主文。
中　　華　　民　　國　　94　　年　　11　　月　　30　　日
                  民事第三庭  審判長法　官  陳映如
                  　                法?官  黃信滿
                                    法?官  吳佳穎
以上正本係照原本作成。
如對本判決上訴，須於判決送達後20日內向本院提出上訴狀
中　　華　　民　　國　　94　　年　　11　　月　　30　　日
                                    書記官　馬文慶
